【裁判字號】    98,台上,448
【裁判日期】    980319
【裁判案由】    請求確認股權存在
【裁判全文】
最高法院民事判決              九十八年度台上字第四四八號
上  訴  人  甲○○
訴訟代理人  林玟岑律師
被 上訴 人  長盛育樂股份有限公司
法定代理人  丙○○
被 上訴 人  乙○○
上列當事人間請求確認股權存在事件，上訴人對於中華民國九十
七年十月十四日台灣高等法院第二審判決（九十五年度重上字第
二七三號），提起上訴，本院判決如下：
    主  文
上訴駁回。
第三審訴訟費用由上訴人負擔。
    理  由
本件上訴人主張：伊於民國九十三年十一月二十三日向台灣士林
地方法院（下稱士林地院）聲請強制執行被上訴人乙○○（下稱
乙○○）繼承取得訴外人胡錦輝於長盛育樂股份有限公司（下稱
長盛公司）之股權一百七十三萬二千股。詎長盛公司具狀聲明異
議，否認乙○○有股權存在。惟長盛公司之股東名簿記載胡錦輝
之股數有一百七十三萬二千股，股款為新台幣（下同）一千七百
二十三萬元。爰求為確認乙○○在長盛公司除已判決確認存在之
股權外，尚有一百七十一萬六千股之股權存在之判決。（未繫屬
本院者，不予贅論。）
被上訴人長盛公司則以：伊九十年間舊股東名簿固記載胡錦輝名
下股票為一百七十三萬二千股。因胡錦輝生前對伊負有四千五百
萬元債務，故乙○○將其印鑑章及印鑑證明交付其姪子魏錦水，
授權魏錦水與伊簽訂協議書，同意將系爭股票中之一百零一萬六
千股交由伊逕行處分，嗣伊指定轉讓許鴻源，乙○○亦另將七十
萬股轉讓陳晉卿，並均完成股東名簿變更，乙○○僅剩一萬六千
股等語，資為抗辯。
乙○○則以：伊未以自己名義或委託他人聲請除權判決，亦未向
長盛公司申請補發股票或與長盛公司簽訂協議書，不可能轉讓股
權予他人等語，資為抗辯。
原審審理結果，以：查長盛公司原名嘉虹育樂股份有限公司（下
稱嘉虹公司），自九十年更名以來尚未換發新股票，故其股東持
有之股票為嘉虹公司86-ND股票或87-ND股票。而依長盛公司九十
年間股東名簿之記載，訴外人胡錦輝名下股數為一百七十三萬二
千股。胡錦輝（原名魏錦輝）於八十九年十一月二十三日死亡，
其配偶、子女均向士林地院聲請拋棄繼承。而乙○○為胡錦輝之
養父，為胡錦輝目前唯一繼承人。另訴外人程啟輝以乙○○代理
人名義，向士林地院就乙○○之被繼承人胡錦輝持有之編號86-N
D-000001~86-ND-001716 之系爭股票以遺失為由，聲請除權判決
。長盛公司即於九十二年八月四日提供其變更登記表、印鑑卡、
簽證申請書、契約書、八十七年增資股版面股票一批（股票編號
：87-ND-014351~016066，面額仟股，共一千七百十六張 ）及系
爭除權判決，委託慶豐銀行辦理補發股票簽證事宜，慶豐銀行依
其申請辦理股票簽證，上有當時之董事長洪清輝、董事胡錦輝及
丙○○之印文之事實，為兩造所不爭執，並有股東名簿、士林地
院九十年度繼字第三七號函、戶籍謄本、繼承系統表、士林地院
民事紀錄科查詢表、士林地院九十一年度除字第一一四一號除權
判決、慶豐銀行信託部股票簽證申請書及函附卷可稽，堪信為真
實。次查乙○○於第一審法院九十四年七月六日言詞辯論時自認
聲請除權判決時，聲請狀上之印章其所蓋等語，參以聲請狀上所
陳理由，足認上訴人主張系爭除權判決並非乙○○所聲請等語，
委無足採。又公司法第一百六十二條第一項係關於發行股票之規
定。而長盛公司（嘉虹公司）僅於八十六年及八十七年度發行股
票，上訴人又未爭執長盛公司八十六或八十七年發行股票之程序
有何瑕疵，則系爭股票原係合法發行之股票，僅因遺失而於九十
一年間經法院以除權判決宣告無效，再由長盛公司於九十二年八
月四日提供八十七年合法發行之增資股版面股票，委託慶豐銀行
辦理補發股票簽證，據以補發者核係於形式上替代原已發行之股
票，尚非另發行股票，應不適用上開發行之規定。故補發之系爭
股票應與長盛公司其餘八十七年增資股股票具有相同效力，尚不
因其上所載董事胡錦輝實際已於八十九年十一月二十三日死亡或
其他董事更迭而成為無效之股票。又乙○○於第一審審理中所提
九十四年五月二十七日答辯狀自認其因清償對長盛公司之債務四
千五百萬元，已於九十二年間將所繼承之長盛公司股票交付該公
司，以代物清償之方式清償上開債務等情。核與其授權魏錦水於
九十二年八月二十五日與長盛公司簽訂系爭協議書其中第一條之
約定及證人魏錦水之證述相符。且系爭協議書所附印鑑證明係乙
○○於九十二年八月七日向花蓮縣瑞穗鄉戶政事務所申請者，已
經該所函覆原審在卷，該印鑑證明之印文又與系爭協議書上所出
現之所有印文相符，堪認系爭協議書對乙○○發生效力。乙○○
為履行協議書，曾就上揭嘉虹公司股票七十萬股於九十二年八月
二十七日以每股二元之價格出賣陳晉卿為由，繳交證券交易稅四
千二百元及就長盛公司股票一百零一萬六千股於同年月二十八日
以每股二元之價格出賣許鴻源為由，繳交證券交易稅六千零九十
六元，有長盛公司所提證券交易稅一般代徵稅額繳款書為證，上
訴人亦不爭執該繳款書之真正，衡諸上開證券交易稅繳納日期均
早於九十三年十一月二十四日上訴人聲請強制執行乙○○所繼承
長盛公司股份之時，又係於系爭協議書簽訂後二、三日內所繳納
，可見上揭系爭股票確係分別轉讓陳晉卿、許鴻源。長盛公司股
東名簿亦於九十二年間變更。上揭轉讓股權之行為，均難認無效
。從而，上訴人請求確認乙○○在長盛公司有一百七十一萬六千
股之股權存在為無理由，應予駁回等詞。原審維持第一審所為上
訴人敗訴之判決，駁回其上訴。按公司法第一百六十二條第一項
固規定：股票應由董事三人以上簽名或蓋章，並經主管機關或其
核定之發行登記機構簽證後發行之。乃係對股票應記載事項為規
定。乙○○所繼承之系爭股權既經其轉讓與長盛公司所指定之陳
晉卿、許鴻源，其二人並持有該股票，並已為股東名簿變更登記
，應認其確有該股權，至於股票記載事項未臻完備，應由公司改
正，對持有人之股權，應不受影響。原審因認乙○○已無系爭股
權存在，判決駁回上訴人之請求，經核於法並無違背。上訴論旨
，就原審取捨證據、認定事實及解釋契約之職權行使，指摘原判
決不當，求予廢棄，非有理由。
據上論結，本件上訴為無理由。依民事訴訟法第四百八十一條、
第四百四十九條第一項、第七十八條，判決如主文。
中    華    民    國  九十八  年    三    月   十九   日
                      最高法院民事第四庭
                          審判長法官  許  朝  雄
                                法官  陳  淑  敏
                                法官  鄭  玉  山
                                法官  黃  義  豐
                                法官  袁  靜  文
      本件正本證明與原本無異
                                      書  記  官
中    華    民    國  九十八  年    三    月  三十一  日
                                                Ａ


司法院資訊處製作；財團法人民間司法改革基金會備份。
